臺灣高雄地方法院刑事判決　　　　　　110年度審訴字第554號
　　　　　　　　　　　　　　　　　　110年度審訴字第575號
公　訴　人　臺灣高雄地方檢察署檢察官
被　　　告　洪博文



上列被告因違反毒品危害防制條例案件，經檢察官分別提起公訴
（110年度偵字第16092、16093、16094、16260、16261號），因
被告於準備程序進行中，對被訴事實為有罪之陳述，由本院合議
庭裁定由受命法官獨任依簡式審判程序審理，合併判決如下：
    主  文
洪博文犯持有第一級毒品純質淨重十公克以上罪，共貳罪，均累
犯，各處有期徒刑壹年拾月。應執行有期徒刑貳年陸月。
扣案如【附表一】編號二、三及【附表二】所示之第一級毒品海
洛因（皆含包裝袋），均沒收銷燬之。
    事  實
一、洪博文基於持有純質淨重10公克以上第一級毒品之犯意，分
    別:
㈠、於民國110年3月31日18時至19時之期間，在高雄市○○區○
    ○○路0000號「集鎮遊藝場」內，以新臺幣（下同）5千元
    之代價，向年籍、姓名不詳綽號「滷蛋」之成年男子，購得
    逾純質淨重10公克之海洛因而持有之。嗣洪博文因另案於11
    0年4月2日為警拘提，復經其同意搜索，在高雄市○○區○
    ○路0號八樓之6（801室）之住處，扣得如【附表一】編號
    二、三所示之海洛因9包（起訴書誤載為10包，合計純質淨
    重為12.11公克），始悉上情（以上為110年度審訴字第554
    號案件之事實）。
㈡、於109年2月11日某時許，在高雄市三民區九如路與大連街口
    ，以5萬元之價格，向年籍、姓名不詳綽號「小ㄟ」之成年
    男子，購得逾純質淨重10公克之海洛因而持有之。嗣洪博文
    因案遭通緝，為於109年2月18日為警逮捕，復經其同意搜索
    ，在高雄市○○區○○路0號八樓之6（801室）之住處，扣
    得如【附表二】之海洛因5包（起訴書誤載為3包，合計純質
    淨重為13.05公克），始悉上情（以上為110年度審訴字第57
    5號案件之事實）。
二、案經高雄市政府警察局楠梓分局移送臺灣高雄地方檢察署檢
    察官偵查後起訴、及臺灣高雄地方檢察署檢察官自動檢舉簽
    分偵辦。
    理  由
壹、程序部分：
一、被告洪博文所犯非死刑、無期徒刑、最輕本刑為三年以上有
    期徒刑之罪，或高等法院管轄第一審之案件，被告對被訴事
    實均為有罪之陳述，經告以簡式審判程序之旨，並聽取檢察
    官、被告之意見後，本院裁定改依簡式審判程序進行審理，
    是本件之證據調查，依刑事訴訟法第273條之2規定，不受同
    法第159條第1項、第161條之2、第161條之3、第163條之1及
    第164條至第170條規定之限制。
二、按我國刑法採刑罰與保安處分雙軌制，是若被告初次施用毒
    品並同時持有逾法定數量毒品時，由於觀察勒戒、強制戒治
    性質上係屬保安處分，與刑罰性質不同，故針對同一犯行併
    予諭知刑罰及保安處分者自無不可（例如對竊盜慣犯同時宣
    告強制工作），且此時持有逾法定數量毒品行為之不法內涵
    已非嗣經不起訴處分之施用毒品行為所得涵蓋，故法院除應
    就被告所為論以持有逾法定數量毒品罪刑外，另應就施用毒
    品犯行部分裁定令入勒戒處所施以觀察勒戒，此亦為刑罰與
    保安處分雙軌制之使然，並無違反一事不二罰原則（最高法
    院107年度台上字第3919號判決意旨參照）。查：警方採得
    被告之尿液，經檢驗後雖呈現嗎啡、可待因陽性反應（110
    年度偵字第8442號卷第63頁），足見其確有施用海洛因之事
    實，縱其施用毒品部分，因距前次觀察、勒戒執行完畢釋放
    已逾3年，須重新聲請觀察、勒戒，但因被告兩次為警查獲
    持有海洛因之純質淨重合計已逾10公克，揆諸前開說明，其
    所涉持有超過法定數量毒品部分犯行，已不得逕由施用毒品
    行為所吸收，本院自得予以審理。
貳、實體部分：
一、上開事實，業據被告洪博文於警詢、偵訊及本院審理時均坦
    承不諱，且有下列證據可以補強：
㈠、事實欄一部分，另有法務部調查局110年5月6日調科壹字第
    00000000000號濫用藥物實驗室鑑定書1份在卷可憑，並扣得
    【附表一】編號一、二所示之物在案。
㈡、事實欄二部分，亦有法務部調查局109年3月17日調科壹字第
    00000000000號濫用藥物成品檢驗鑑定書1份附卷足考；復扣
    得【附表二】所示之物在案。
㈢、綜上，足認被告之自白與事實相符，故本件事證明確，被告
    前揭犯行均堪認定，咸應依法論科。
二、論罪部分：
㈠、核被告於事實欄一㈠；㈡所為，均係違反毒品危害防制條例
    第11條第3項之持有第一級毒品純質淨重10公克以上罪。又
    被告所犯上開2罪，犯意各別，行為互殊，應予分論併罰。
㈡、被告前因持有第一級毒品案件，經本院以106年度簡字第299
    0號判處有期徒刑3月確定，於107年2月13日易科罰金執行完
    畢等情，有臺灣高等法院被告前案紀錄表可參，其於受徒刑
    之執行完畢後，5年以內，故意再犯本二件有期徒刑以上之
    罪，均為累犯；而本二件並無刑法第59條規定得減輕之情形
    ，且適用累犯加重時，亦無超過其所應負擔罪責之情事，參
    酌司法院大法官釋字第775號解釋意旨，俱應依刑法第47條
    第1項之規定加重其刑。
三、科刑部分：
㈠、本院審酌被告無視國家禁止持有毒品之命令，竟持有大量之
    海洛因，行為可議；再者，被告除上開構成累犯之部分不予
    重複評價外，亦曾數次因施用、持有、販賣毒品案件，經法
    院判處罪刑確定，此有前揭被告前案紀錄表在卷可參，素行
    非佳。惟考量被告坦承犯行，態度尚可；兼衡以被告因其雙
    下肢乏力癱瘓，日常生活起居無法自裡，需人長期照護，現
    保外就醫中等情，有法務部矯正署屏東監獄110年9月29日屏
    監衛字第11010003550號函暨檢附之國軍高雄總醫院左營分
    院附設民眾診療服務處診斷證明書1份存卷可查（見110年度
    審訴字第554號卷第31頁至第33頁）等一切情狀，各量處如
    主文所示之刑。
㈡、被告所犯前揭二罪，均屬持有第一級毒品純質淨重十公克以
    上罪，罪名相同，但兩罪犯罪時間間隔約1年，造成毒品擴
    散之風險個別等刑罰累加因素，而定其應執行刑如主文所示
    ，應較妥適。
四、沒收部分：
㈠、扣案如【附表一】編號二、三，及【附表二】所示之物，經
    鑑驗後，俱屬第一級毒品海洛因無訛，有上開法務部調查局
    鑑定書2份存卷可查，咸依毒品危害防制條例第18條第1項前
    段規定，宣告沒收銷燬，另包裝上開毒品之包裝袋，因與其
    上所殘留之毒品難以析離，且無析離之實益與必要，應視同
    毒品，一併沒收銷燬之；至送驗耗損部分之毒品因已滅失，
    爰不另宣告沒收銷燬。
㈡、【附表一】編號一之物，係未檢出毒品成分之結晶體，亦有
    前揭法務部調查局鑑定書為憑，難認屬違禁物，亦未符合其
    他沒收之要件，爰不予宣告沒收或銷燬。
五、至檢察官於起訴書誤載被告分別持有海洛因10包、3包，實
    則本案被告係持有海洛因9包、5包；然因起訴書記載之被告
    持有海洛因之數量，分別是純質淨重為12.11公克、13.05公
    克，此與被告持有海洛因9包、5包所驗得之純質淨重相符，
    是以檢察官記載被告持有海洛因10包、3包，應屬誤載，附
    此敘明。
據上論斷，應依刑事訴訟法第273條之1第1項、第299條第1項前
段，毒品危害防制條例第11條第3項、第18條第1項前段，刑法第
11條、第47條第1項、第51條第5款，判決如主文。
本案經檢察官張貽琮提起公訴，檢察官范文欽到庭執行職務。
中    華    民    國   110    年    10    月    28    日
                  刑事第五庭  法  官    陳川傑
以上正本證明與原本無異。
如不服本判決應於收受送達後20日內向本院提出上訴書狀，並應
敘述具體理由；如未敘述上訴理由者，應於上訴期間屆滿後20日
內向本院補提理由書（均須按他造當事人之人數附繕本）「切勿
逕送上級法院」。
因疫情而遲誤不變期間，得向法院聲請回復原狀。
中    華    民    國   110    年    10    月    28    日
                              書記官    王翌翔
附錄本案論罪科刑之法條全文：
毒品危害防制條例第11條
持有第一級毒品者，處 3 年以下有期徒刑、拘役或新臺幣 30
萬元以下罰金。
持有第二級毒品者，處 2 年以下有期徒刑、拘役或新臺幣 20
萬元以下罰金。
持有第一級毒品純質淨重十公克以上者，處 1 年以上 7 年以下
有期徒刑，得併科新臺幣 1 百萬元以下罰金。
持有第二級毒品純質淨重二十公克以上者，處 6 月以上 5 年以
下有期徒刑，得併科新臺幣 70 萬元以下罰金。
持有第三級毒品純質淨重五公克以上者，處 2 年以下有期徒刑
，得併科新臺幣 20 萬元以下罰金。
持有第四級毒品純質淨重五公克以上者，處 1 年以下有期徒刑
，得併科新臺幣 10 萬元以下罰金。
持有專供製造或施用第一級、第二級毒品之器具者，處 1 年以
下有期徒刑、拘役或新臺幣 10 萬元以下罰金。
　
 【附表一】：
┌──┬───────┬──────────┬─────────┬───────┐
│編號│ 品名、數量   │     鑑驗結果       │    證據出處      │  沒收與否    │
├──┼───────┼──────────┼─────────┼───────┤
│ 一 │粉末檢品1包   │未檢出毒品成分      │法務部調查局濫用藥│不予宣告沒收。│
│    │              │                    │物實驗室110年5月6 │              │
│    │              │                    │日調科壹字第110230│              │
│    │              │                    │05210號鑑定書（見 │              │
│    │              │                    │110年度偵字第8442 │              │
│    │              │                    │號卷第61頁）      │              │
├──┼───────┼──────────┼─────────┼───────┤
│ 二 │粉末檢品8包   │均檢出第一級毒品海洛│同上              │依毒品危害防制│
│    │（含包裝袋8個 │因成分（純質淨重合計│                  │條例第18條第1 │
│    │）            │為2.30公克，驗餘淨重│                  │項前段規定，宣│
│    │              │合計為5.70公克）    │                  │告沒收銷燬。  │
├──┼───────┼──────────┼─────────┼───────┤
│ 三 │碎塊狀檢品1包 │檢出第一級毒品海洛因│同上              │依毒品危害防制│
│    │（含包裝袋1個 │成分（純質淨重為9.81│                  │條例第18條第1 │
│    │）            │公克，驗餘淨重為11.0│                  │項前段規定，宣│
│    │              │2公克）             │                  │告沒收銷燬。  │
└──┴───────┴──────────┴─────────┴───────┘
 【附表二】：
┌──┬───────┬──────────┬─────────┬───────┐
│編號│  品名、數量  │     鑑驗結果       │    證據出處      │  沒收與否    │
├──┼───────┼──────────┼─────────┼───────┤
│ 一 │白色粉末檢品1 │檢出第一級毒品海洛因│法務部調查局濫用藥│依毒品危害防制│
│    │包（含包裝袋1 │成分（純質淨重為0.12│物實驗室109年3月17│條例第18條第1 │
│    │個）          │公克，驗餘淨重為10.0│日調科壹字第109230│項前段規定，宣│
│    │              │7公克）             │03310號鑑定書（見 │告沒收銷燬。  │
│    │              │                    │109年度偵字第18518│              │
│    │              │                    │號卷第75頁）      │              │
├──┼───────┼──────────┼─────────┼───────┤
│ 二 │米白色粉末檢品│均檢出第一級毒品海洛│同上              │依毒品危害防制│
│    │「3包」（含包 │因成分（純質淨重合計│                  │條例第18條第1 │
│    │裝袋3個）     │為0.83公克，驗餘淨重│                  │項前段規定，宣│
│    │              │合計為1.24公克）    │                  │告沒收銷燬。  │
├──┼───────┼──────────┼─────────┼───────┤
│ 三 │碎塊狀檢品1包 │檢出第一級毒品海洛因│同上              │依毒品危害防制│
│    │（含包裝袋1個 │成分（純質淨重為12.1│                  │條例第18條第1 │
│    │）            │0公克，驗餘淨重為17.│                  │項前段規定，宣│
│    │              │16公克）            │                  │告沒收銷燬。  │
└──┴───────┴──────────┴─────────┴───────┘